【裁判字號】    97,易,1350
【裁判日期】    970520
【裁判案由】    詐欺
【裁判全文】
臺灣臺中地方法院刑事判決              97年度易字第1350號
公  訴  人  臺灣臺中地方法院檢察署檢察官
被      告  乙○○
上列被告因詐欺案件，經檢察官提起公訴（96年度偵字第28174
號），本院判決如下：
    主    文
乙○○幫助意圖為自己不法之所有，以詐術使人將本人之物交付
，處拘役肆拾日，如易科罰金，以新臺幣壹仟元折算壹日。
    犯罪事實
一、乙○○可預見一般人利用其個人申辦使用之行動電話門號，
    常與詐欺取財之犯罪密切相關，且取得他人行動電話門號之
    目的，在於掩飾犯行不易遭人追查，又對於提供行動電話門
    號之行為本身，雖無引發他人萌生犯罪之確信，但仍不顧他
    人所可能遭受之危險，竟基於縱若有人持以犯詐欺取財罪亦
    不違反其本意之幫助犯意，於民國96年5月4日，在臺中市○
    區○○路1段「遠傳電信臺中忠明特約中心」，將其申辦之
    門號000 0000000號易付卡行動電話門號一張，無償提供予
    丙○○使用，丙○○於取得前開易付卡行動電話門號後，隨
    即提供予詐騙集團成員作為詐財之聯絡電話使用。該詐騙集
    團成員於取得前開易付卡行動電話門號後，遂基於詐欺取財
    之犯意，意圖為自己不法之所有，於96年5月11日上午9時許
    ，利用該易付卡行動電話門號，撥打電話予甲○○，佯裝甲○○之友人「應姐」應靜嫻，向甲○○謊稱急需借錢為由，
    致使甲○○誤信為真，陷於錯誤，依照該詐騙集團成員指示
    ，於96年5月11日上午10時許，委託吳美滿前往華泰商業銀
    行，臨櫃匯款新臺幣（下同）60000元至指定之張哲瑋所申
    請開立之臺灣中小企業銀行永康分行帳戶內，事後始知受騙
    。
二、案經臺南縣警察局永康分局報告臺灣臺南地方法院檢察署呈
    請臺灣高等法院檢察署移轉臺灣臺中地方法院檢察署檢察官
    偵查起訴。
    理    由
一、訊據被告乙○○矢口否認有何幫助詐欺之犯行，辯稱：伊友
    人丙○○懷疑自己所使用之電話遭監聽，所以要伊申請行動
    電話提供其使用，丙○○在案發後有在電話中告知該門號卡
    丟掉的事情，伊並未提供予詐騙集團使用云云。經查：
（一）該門號0000000000號行動電話門號係被告於96年5月4日申
      請，並於申請取得當日即提供予丙○○使用之情，業據被
      告坦認屬實，並有前開行動電話門號之通聯調閱查詢單一
      份（參照警卷第27頁）、遠傳易付卡客戶資料影本一份（
      參照警卷第35頁）在卷可稽；又該詐騙集團成員取得前開
      行動電話門號後，利用該行動電話撥打電話予被害人甲○○，佯稱為被害人甲○○之友人「應姐」，謊稱急需借錢
      為由，致使被害人甲○○誤信為真，陷於錯誤，依照指示
      匯款60000元至臺灣中小企業銀行永康分行張哲瑋提供之
      人頭帳戶內等情，業據被害人甲○○於警詢中指述明確，
      並有被害人甲○○受騙匯款之華泰銀行跨行匯款申請書影
      本一份（參照警卷第17頁）、張哲瑋向臺灣中小企業銀行
      永康分行申請開立帳戶之開戶資料及交易往來明細各一份
      （參照警卷第18至26頁）、被害人甲○○所使用行動電話
      門號之通聯調閱查詢單一份（參照臺灣臺南地方法院檢察
      署96年度偵字第11487號偵查卷第12頁）在卷可稽，被告
      對此亦不爭執，則被告所申請之前開門號0000000000號行
      動電話門號遭詐騙集團成員作為向人詐財之聯絡電話使用
      之情，應堪認定。（按被害人甲○○於警詢中之供述，雖
      屬被告以外之人於審判外之陳述，惟因被害人甲○○係單
      純就其受騙經過為陳述，且有匯款單據及人頭帳戶之交易
      往明細可佐，被告於本院審理程序中亦未爭執或提出異議
      ，本院審酌被害人甲○○於警詢陳述時之情況，認為適當
      ，依刑事訴訟法第一百五十九條之五第一項之規定，得為
      本案之證據使用。）
（二）被告雖供稱因友人丙○○懷疑個人電話遭監聽，始將前開
      行動電話門號無償提供予丙○○使用云云；惟被告於本院
      中有提供丙○○所使用之行動電話門號0000000000號，經
      本院調閱該門號之申請使用人資料，確實為丙○○所申請
      使用無訛，該門號於95年3月24日申請，迄於96年9月24日
      始停用，此有泛亞資料查詢一份（參照本院卷第17頁）在
      卷可稽，可見丙○○本人仍有使用自己申請之行動電話，
      若係正當用途使用，何須擔心遭人竊聽？又何須仰賴被告
      提供個人名義申請之行動電話門號使用？況且，被告於本
      院中供稱丙○○目前之聯絡電話為門號0000000000號行動
      電話，其人在大陸無法返台作證云云；惟經本院調閱該門
      號之申請人資料及通聯紀錄，發現該門號申請人為李崑榮
      ，並非丙○○，且該門號於97年3月1日至97年4月20日間
      之通話基地台位置均係在臺中市，並非大陸地區，此有遠
      傳電信股份有限公司提供之申請人資料及雙向通聯紀錄各
      一份（參照本院卷第34、35至72頁）在卷可稽，又經本院
      透過法務部入出境資訊連結作業系統查詢結果，丙○○於
      96 年1月1日起至97年4月22日止並無入出境之紀錄，此有
      法務部入出境資訊連結作業查詢結果一份（參照本院卷第
      25 頁）在卷可稽，復經本院調閱丙○○之前科紀錄，發
      現丙○○已經臺灣臺中地方法院檢察署於97年4月3日發佈
      通緝在案，此有臺灣高等法院被告前案紀錄表一份（參照
      本院卷第27頁）在卷足憑，可見被告所辯，與現有事證不
      符，且丙○○目前亦不可能到庭作證。
（三）按刑法上之故意，區分直接故意（確定故意）與間接故意
      （不確定故意），「行為人對於構成犯罪之事實，明知並
      有意使其發生者」為直接故意，「行為人對於構成犯罪之
      事實，預見其發生而其發生並不違背其本意者」為間接故
      意。以行動電話門號申請即為便利，任何人均得隨時申辦
      使用，若不以自行名義申辦，反而以不正方法向不特定人
      收購門號使用，衡諸常情，即可推知利用他人門號之人係
      為作為不法用途以掩飾身分使用；則被告對於丙○○取得
      其前開易付卡行動電話門號之目的，係為提供詐騙集團成
      員作為實施詐欺取財之犯行應可預見，更徵對於其前開易
      付卡行動電話門號被利用作為向人詐騙財物之情，並無違
      背其本意。至被告交付其前開易付卡行動電話門號之行為
      ，既非詐欺取財罪之構成要件行為，且查無任何證據足資
      證明被告與該詐騙集團成員間有何共同詐欺取財之犯意聯
      絡，足認被告應僅係出於幫助詐欺犯罪之行為。是以，被
      告所辯，顯係事後卸責之詞，要難採信。本件事證已臻明
      確，被告犯行，洵堪認定。
二、查：該詐欺集團透過丙○○取得被告提供之前開易付卡行動
    電話門號後，基於詐欺取財之犯意，意圖為自己不法之所有
    ，利用以向被害人甲○○施詐行騙，致使被害人甲○○誤信
    為真，陷於錯誤，而依照指示匯款至臺灣中小企業銀行永康
    分行張哲瑋之人頭帳戶內，核該詐騙集團成員所為，係犯刑
    法第三百三十九條第一項之詐欺取財罪。本件被告將其所申
    請開立之易付卡行動電話門號交予丙○○提供予詐騙集團成
    員作為詐欺取財之聯絡電話使用，顯係基於幫助他人詐欺取
    財之犯意，且所為提供易付卡行動電話門號予他人之行為係
    屬刑法詐欺取財罪構成要件以外之行為，其既以幫助他人犯
    罪之意思而參與犯罪構成要件以外之行為，核被告所為，係
    犯刑法第三十條第一項前段、第三百三十九條第一項之幫助
    詐欺取財罪。被告幫助詐欺集團成員犯詐欺取財罪，為幫助
    犯，應依刑法第三十條第二項之規定，減輕其刑。爰審酌被
    告提供前開易付卡行動電話門號予詐騙集團作為向人詐欺取
    財之匯款帳戶使用，被告之行為，助長犯罪之不良風氣，幫
    助犯罪者隱匿真實身分，增加檢警查緝犯罪之困難性，間接
    造成更多人之遭受損害，其行誠屬可議，且被告於犯罪後猶
    飾詞狡辯，否認犯行，未見悔意，犯後態度不佳，惟因被告
    提供易付卡行動電話門號並未獲取任何利益，而其本身並未
    實際參與詐欺取財之犯行，可責難性較為輕微，考量被害人
    甲○○所受損害金額等一切情狀，量處如主文所示之刑，併
    予諭知易科罰金之折算標準，以示懲儆。
據上論斷，應依刑事訴訟法第二百九十九條第一項前段，刑法第
三十條第一項前段、第二項、第三百三十九條第一項、第四十一
條第一項前段，刑法施行法第一條之一第一項、第二項前段，判
決如主文。
中    華    民    國    97    年    5     月    20    日
                  刑事第五庭    審判長法  官  鍾堯航
                                      法  官  劉麗瑛
                                      法  官  巫淑芳
上正本證明與原本無異。
如不服本判決，應於收受送達後10日內向本院提出上訴書狀（應
敘述具體理由並附繕本）。
上訴書狀如未敘述理由，應於上訴期間屆滿後20日內補提理由書
於本院。
                                      書記官  王麗麗
中    華    民    國    97    年    5     月    20    日
附錄論罪科刑法條：
中華民國刑法第339條：
意圖為自己或第三人不法之所有，以詐術使人將本人或第三人之
物交付者，處五年以下有期徒刑、拘役或科或併科一千元以下罰
金。
以前項方法得財產上不法之利益或使第三人得之者，亦同。
前二項之未遂犯罰之。


司法院資訊處製作；財團法人民間司法改革基金會備份。
